【裁判字號】    90,交訴,77
【裁判日期】    900814
【裁判案由】    公共危險等
【裁判全文】
臺灣高雄地方法院刑事判決                            九十年度交訴字第七七號
    公  訴  人  臺灣高雄地方法院檢察署檢察官
    被      告  甲○○
右列被告因公共危險等案件，經檢察官提起公訴（九十年度偵字第四四號），本院判
決如左：
    主  文
甲○○駕駛動力交通工具肇事，致人受傷而逃逸，處有期徒刑陸月，如易科罰金，以
參佰元折算壹日。
被訴過失傷害部分，公訴不受理。
    事  實
一、甲○○考領有普通小型車之駕駛執照，於民國八十九年十一月十日下午，駕駛車
    牌號碼六Ｍ─三五二九號自用小客車，由南往北，沿高雄市○○區○○路行駛，
    於同日下午六時五十分許行經該路一Ｏ一號前（將近該路與榮耀路之交岔路口）
    ，本應注意車前狀況，隨時採取必要安全措施，而依當時情形又無不能注意之情
    事，竟疏於注意而未留意前方及交岔路口車輛之動態，致該車之右前保險桿側向
    擦撞於該路段同方向行駛而由乙○○所駕駛車牌號碼ＸＰＣ─Ｏ九一號之重機車
    ，致乙○○人車倒地後受有右膝挫傷等傷害（過失傷害部分業據撤回告訴，詳後
    述）。詎甲○○發現自己肇事致乙○○人車倒地後，竟未留於現場處理亦未下車
    救助之，旋駕車離開現場，幸當時在場目擊車禍發生經過之吳林春枝抄下甲○○
    之車牌號碼後向警方陳報始循線查獲。
二、案經高雄市警察局左營分局報告臺灣高雄地方法院檢察署檢察官偵查起訴。
    理  由
壹、有罪部分：
一、訊據被告甲○○固供承有於右揭時、地駕車因過失肇致告訴人乙○○受傷之事實
    ，但矢口否認有肇事逃逸犯行，辯稱：我當時認為我沒過失，此事與我無關，所
    以我才駕車離開現場云云。經查
（一）右揭事實業據告訴人乙○○指訴明確，核與目擊證人吳林春枝於警訊中證述之
      情節相符，並有高雄市政府警察局交通事故調查報告表、高雄榮民總醫院醫院
      診斷證明書各一份、告訴人之車損相片五張等附卷可稽。
（二）查駕駛人應注意車前狀況，隨時採取必要安全措施，道路交通安全規則第九十
      三條第一項第四款定有明文，被告考領有普通小型車之駕駛執照，必明知上情
      ，其駕車自應注意並遵守上開規定，又查，案發當時並無任何不能注意之情事
      ，被告竟疏未注意而致車輛右前保險桿側向撞及乙○○騎乘之機車，致告訴人
      乙○○倒地受傷，被告前開駕車行為，顯有過失。又被告之過失行為，與告訴
      人之傷害結果間，亦具有相當因果關係。
（三）又查，刑法第一百八十五條之四「駕車肇事致人死傷逃逸罪」，乃以處罰肇事
      後逃逸之駕駛人為目的，俾促使駕駛人於肇事後能對被害人即時救護，以減少
      死傷，亦即該罪之成立祇以行為人有駕駛動力交通工具肇事，致人死傷而逃逸
      之事實為已足，至行為人之肇事有否過失，則非所問（參照最高法院八十八年
      度台上字第七三九六號判決）。又衡諸常情，汽車與機車發生車禍後，汽車駕
      駛人是否受傷，固非當然，然機車駕駛人倒地後，則必然受有程度不一之傷害
      ，是以被告既自承於案發當時已知其車前方保險桿與乙○○之機車發生擦撞，
      且乙○○已滑倒在地等情，竟仍決意駛離現場，則其行為顯已符合刑法上肇事
      逃逸罪之構成要件。
綜上所述，本案事證已臻明確，被告之犯行堪以認定。
二、核被告甲○○所為，係犯刑法第一百八十五條之四駕駛動力交通工具肇事，致人
    受傷逃逸罪。審酌被告於肇事後竟未將告訴人送醫救治，反而駕車逃逸，惡性非
    輕，惟念及其前無犯罪前科，有台灣高等法院被告全國前案紀錄表、台灣高雄地
    方法院檢察署刑案資料查註紀錄表在卷可憑，素行尚佳，又犯罪後就過失傷害部
    分已與告訴人達成和解等一切情狀，量處如主文所示之刑。再者，於被告行為後
    ，刑法第四十一條業於九十年一月十日修正公布施行，並於同年月十二日生效，
    將修正前之刑法第四十一條規定與修正後同法第四十一條第一項之規定相互比較
    後，修正後之刑法第四十一條第一項就得宣告易科罰金之範圍較修正前之舊法為
    廣，是依刑法第二條第一項前段規定，自應適用裁判時較有利於被告之法律即修
    正後之刑法第四十一條第一項規定，併諭知易科罰金之折算標準。
貳、公訴不受理部分：
一、公訴意旨認：被告於右揭時地駕車，本應注意車前狀況，隨時採取必要安全措施
    ，而依當時情形又無不能注意之情事，竟疏於注意而未留意前方及交岔路口車輛
    之動態，致其車之右前保險桿側向擦撞於該路段同方向行駛而由告訴人乙○○所
    駕駛之重機車，致乙○○人車倒地後受有右膝挫傷等傷害，因認被告另涉有刑法
    第二百八十四條第一項之過失傷害罪嫌。
二、按告訴乃論之罪，告訴人於第一審辯論終結前，得撤回其告訴；又告訴經撤回者
    ，法院應諭知不受理之判決；刑事訴訟法第二百三十八條第一項、第三百零三條
    第三款分別定有明文。
三、刑法第二百八十四條第一項前段之過失傷害罪，依同法第二百八十七條前段之規
    定須告訴乃論。查告訴人乙○○於本院九十年七月三十一日審理時已當庭表示撤
    回本件告訴（參照本院同日審判筆錄），揆諸前開說明，被告此部分犯行自應由
    本院為不受理之判決。
參、據上論斷，應依刑事訴訟法第二百九十九條第一項前段，第三百零三條三款，刑
    法第二條第一項前段，第一百八十五條之四，第四十一條第一項，罰金罰鍰提高
    標準條例第二條，判決如主文。
本案經檢察官陳瑞堯到庭執行職務。
中      華      民      國      九十      年      八      月    十四    日
                                  臺灣高雄地方法院刑事第六庭
                                      法  官  周  玉  群
右正本證明與原本無異。
如不服本判決，應於判決送達後十日內，向本院提出上訴狀。
                                      書記官  黃  英  彥
中      華      民      國      九十      年      八      月    十五    日
附錄本判決論罪之法條：
刑法第一百八十五條之四：
  駕駛動力交通工具肇事，致人死傷而逃逸者，處六月以上五年以下有期徒刑。


司法院資訊處製作；財團法人民間司法改革基金會備份。
